【裁判字號】    97,上易,2054
【裁判日期】    980107
【裁判案由】    恐嚇
【裁判全文】
臺灣高等法院臺中分院刑事判決        97年度上易字第2054號
上  訴  人  臺灣彰化地方法院檢察署檢察官
被      告  甲○○
                      號
上列上訴人因被告恐嚇案件，不服臺灣彰化地方法院97年度易字
第1580號中華民國97年10月2日第一審判決（起訴案號：臺灣彰
化地方法院檢察署97年度偵續字第62號），提起上訴，本院判決
如下：
    主    文
上訴駁回。
    理    由
一、公訴意旨略以：甲○○與戊○○曾為夫妻，甲○○於民國（
    下同）94年5月間，因夫妻關係不融洽，竟基於恐嚇之犯意
    ，於94年5月10日下午2時2分許，以其持用之門號000000000
    0號行動電話，傳發：「戊○○你做賊喊抓賊，你去死，永
    遠不要回來，我要殺你」等恐嚇內容之簡訊至戊○○持用之
    門號0000000000號行動電話予戊○○，致戊○○心生畏懼，
    致生危害於之安全。因認甲○○涉有刑法第305條之恐嚇危
    害安全罪嫌。
二、按犯罪事實應依證據認定之，無證據不得認定其犯罪事實；
    不能證明被告犯罪者，應諭知無罪之判決，刑事訴訟法第1
    54條第2項、第301條第1項分別定有明文。又告訴人之告訴
    ，係以使被告受刑事訴追為目的，是其陳述是否與事實相符
    ，仍應調查其他証據以資審認，最高法院52年臺上字第1300
    號著有判例，可資參照。復按認定不利於被告之事實，須依
    積極證據，苟積極證據不足為不利於被告事實之認定時，即
    應為有利於被告之認定，更不必有何有利之證據，最高法院
    30年上字第816號判例意旨亦揭示甚詳。又按刑法第305條恐
    嚇罪之成立，須被害人因加害人惡害之通知心生畏懼，而有
    不安全之感覺為要件；若被害人並未因之而生畏怖，即不足
    對其致生安全上之危險，尚難以該罪相繩，合先敘明。
三、本件告訴人戊○○指訴被告甲○○涉有恐嚇罪嫌，無非以門
    號0000000000號行動電話為被告所持用，上開恐嚇事實有翻
    拍簡訊內容之照片附卷可稽，及被告於臺灣臺中地方法院95
    年度婚字第605號請求離婚等事件訴訟中對於曾傳送簡訊予
    告訴人之事實並不爭執為據。訊據被告李姿謹固坦承門號
    0000000000號行動電話為其所有，然堅決否認有何恐嚇危害
    安全之犯行，辯稱：伊未對告訴人表示不要告訴人回到伊二
    人之臺中市○○路306巷10號15樓之2住處，至於有無在氣頭
    上表示要告訴人去死，伊已忘記等語。另被告於檢察官訊問
    時並辯稱：伊不確定是否有發送上揭簡訊，因為時間過太久
    了，也不能確定上開簡訊是否為告訴人持伊之手機所發送的
    等語。經查：
(一)被告確有傳送上開簡訊予告訴人，此據告訴人在偵審中指訴
    綦詳，並有該簡訊之畫面附卷可稽（他字第149號偵卷第9頁
    ），告訴人在95年婚字第605號請求與被告離婚之民事事件
    中，已具狀陳述被告傳送上開簡訊之事，被告亦知告訴人所
    主張對其不利之此一事實，然其於該事件中並未否認此一事
    實，且於該事件中提出答辯狀載稱：「．．．不斷地激怒刺
    激我的情緒，我後來還發幾則不理性的簡訊及寄電子郵件咒
    罵戊○○，戊○○便把這些簡訊及電子郵件收集起來準備要
    告我誹謗、誣告、恐嚇…來威脅本人，此威脅是為了怕我對
    他提出法律訴訟。」等語，有該離婚事件之民事卷宗影本附
    卷可稽（同上偵卷第126頁）。
(二)被告因憂鬱症、睡眠障礙而自91年4月9日起在行政院衛生署
    臺中醫院接受門診治療，有被告之診斷證明書影本附卷可稽
    （同上偵卷第47頁），告訴人戊○○在上開民事離婚事件訴
    訟中亦提出準備書狀自承：「．．．．被告仍一再懷疑原告
    有外遇，並致其睡眠障礙、憂鬱症之病情加重。二、為減輕
    被告病情，94年5月14日由其母、兄陪同，將被告送回娘家
    休養‧‧‧‧」等語，有上開離婚事件之民事卷宗影本在卷
    可憑（同上偵卷第184頁）。證人即本件告訴人戊○○於原
    審審理時復證稱：「發簡訊之後大約5天，我有約被告家人
    被告的弟弟及媽媽帶被告回家，我是跟被告的弟弟及媽媽約
    在上開成功路的地址樓下碰面一起到樓上，然後與被告的弟
    弟及媽媽一起將被告接回去，回去彰化縣芬園鄉○○村○○
    路○段108巷20號，此地址是被告娘家，然後我回臺中的公司
    上班處。」等語（原審卷第40頁背面）。由此可見，被告於
    94年5月10日傳送上開簡訊予告訴人時，告訴人顯然知悉被
    告係處於罹患憂鬱症、睡眠障礙疾病之狀態，當能認識被告
    可能係患病一時憤怒而傳送上開簡訊，則被告是否有欲使告
    訴人陷於畏懼之真意及告訴人是否因此而陷於畏懼？實堪質
    疑。
(三)又告訴人事後於94年6月4日9時30分許，在臺中市○區○○
    路306巷10號15樓之2住處門口電梯內，強拉扯被告雙手、頸
    部及右腳將之拉出電梯外，並阻止被告進入電梯內，復強迫
    被告進入其住處，被告因之受有右上肢血腫（5×4公分）、
    頸部瘀傷（2×0.5公分）及左上肢3處瘀傷（0.5×0.5公分
    、0.5×0.5公分、3×2公分）等傷害之事實，業經本院於96
    年9月20日以96年度上易字第1352號案件判處告訴人傷害罪
    ，處有期徒刑4月，減為有期徒刑2月確定，有本院96年度上
    易字第1352號刑事判決1份在卷（同上偵卷第22-30頁）、及
    該刑事案全卷（外放）可稽。並有告訴人對被告施暴之相關
    監視器翻拍畫面附卷可參（偵續字第62號偵卷第31-35頁）
    ，且證人即告訴人戊○○於原審審理時亦證稱：「‧‧‧‧
    被告故意敲上開成功路住處的門，我在屋內，被告很久沒有
    回來上址居住，我出來應門之後，被告故意拔腿就跑，大喊
    救命，我那時追出去看看發生何事，被告把本來說好要還我
    的數據機帶在身上，被告跑去押電梯的門，進去電梯內，我
    當時在電梯的外面，我與被告在電梯拉扯，我叫被告要把數
    據機留下還我，被告沒有照做，後來我與被告進去屋內，被
    告在屋內時才將數據機還給我，還給我之後我跟被告講10
    幾分鐘，我跟被告說被告不讓我好好工作，又要我的錢，又
    要恐嚇我，又要我的命，我要跟她離婚」、「（有事先要求
    被告還數據機？）有，發生爭執的前1-2天要求被告還數據
    機‧‧‧‧」等語（原審卷第41頁正反面），告訴人既於被
    告傳送上開簡訊之後，對被告並無所畏懼而仍如常住在其與
    被告之臺中市○○路306巷10號15樓之2住處，且要求被告返
    還數據機，並在上址強行拉扯被告與其同入屋內，對被告表
    示其欲與之離婚及數落被告之缺失，稽諸告訴人之舉措，俱
    見其並未因被告之心態及立場而對被告有所顧忌或畏懼。
四、檢察官據告訴人請求上訴意旨略以：告訴人並無可能認識被
    告係患病一時憤怒而傳送簡訊，更無可能因被告罹患憂鬱症
    即不致陷於畏懼，依最高法院27年4月17日決議，刑法第305
    條以受惡害之通知者於受惡害通知時是否心生畏懼為斷，非
    以受害人嗣後是否尚心存畏懼為斷，故不能以被害人嗣後之
    行為認定被害人未因而陷於畏懼。本案系爭簡訊包含「你去
    死．．．我要殺你」之內容，係屬不法惡害通知，客觀上足
    使受通知者心生畏懼而有不安全感覺，告訴人戊○○於原審
    審理時證稱：「．．．（問：為何要陪同被告的弟弟及媽媽
    帶被告回家？）伊覺得被告很恐怖，不敢跟被告住在一起，
    因為被告用簡訊恐嚇伊。（問：被告所發簡訊會讓你害怕的
    原因？）因為被告發簡訊之前所要做的行為都有做，伊認為
    被告會做此簡訊的內容。（問：有無採取任何防備措施？）
    不敢回家」等語，足徵其已達心生畏懼之程度，被告所為，
    顯然該當恐嚇罪要件而應予論罪。然查，本件被告因憂鬱症
    、睡眠障礙而自91年間起在醫院門診治療，告訴人亦自承被
    告因懷疑告訴人外遇致睡眠障礙、憂鬱症之病情加重，告訴
    人為減輕被告病情，於發簡訊後約5  天通知被告之母、兄
    陪同將被告送回娘家休養等情，可見被告傳送簡訊予告訴人
    時，告訴人應知被告係處於罹患憂鬱症、睡眠障礙疾病之狀
    態，當能認識被告可能係患病一時憤怒而傳送該簡訊；又告
    訴人於事後之94年6月4日，在其住處門口將被告強行拉出電
    梯及強迫被告進入其住處，被告因此受有右上肢血腫等傷害
    ，以上告訴人之舉措，均見告訴人未因被告曾發送簡訊而對
    被告有所顧忌畏懼等情，業如上述；且據證人即被告之母丙
    ○○○於本院審理中供證：「．．．我們才搭電梯上樓，我
    們叫門，是告訴人來開門，我們進去後，被告坐在床舖上，
    其不會叫媽媽，其沒有意識，我摸她頭髮很髒，而且有臭味
    ，我問告訴人為何被告的頭髮會如此髒，告訴人向我講被告
    已1星期沒有洗澡，要我們帶被告回娘家，我就答應他，當
    時告訴人有拿1瓶安眠藥給我，稱如被告要吃時，就給她吃
    ，並稱藥量不一定要限制，被告要吃多少就給她吃多少，在
    床舖旁也放了1瓶很大瓶的清酒，並已喝了半瓶，告訴人並
    稱被告口渴就喝清酒，當時我並沒有拿回該瓶清酒，之後，
    我們就搭車回芬園鄉被告的娘家住處，當時已經天暗，告訴
    人並在此睡1晚，隔天早上我並叫其起床吃早餐再去上班。
    ．．．（問：被告看到你來接，其精神狀況有無比較好？）
    其坐在床舖上，不會叫媽媽，也沒有看我。．．．（問：戊
    ○○當時有無跟你們談到被告發簡訊給他的事情？）沒有。
    （問：戊○○有無提到被告要殺他之事？）沒有。（問：當
    時戊○○有無會害怕之情形？）沒有。戊○○與被告回到被
    告娘家之後，其還留下睡一個晚上，其怎麼會害怕。」等語
    ；證人即被告之弟乙○○供證：「（問：94年5月14日進入
    臺中市○○路住處所看到之情形如何？）當時我進入該屋，
    看到我姊姊的精神狀況確實很不好，幾乎是披頭散髮。．．
    ．（問：你方才所述到了樓上屋內，告訴人有無向你提到發
    送簡訊之事？）沒有。．．．（問：當時你到樓上，告訴人
    看起來的狀況如何？）正常。．．．（問：當日去接你姊姊
    時，你與告訴人談何事？）戊○○主要是陳述我姊姊精神狀
    況不好的事及向我們講其與我姊姊的婚姻是無效的，其稱之
    前他們離婚後再同時簽結婚證書，所以婚姻應該無效。（問
    ：當時告訴人有無表示其會害怕？）沒有。．．．（問：接
    回你姊姊之後情形如何？）之後我姊姊跟我母親去住我彰化
    市○○路的住處，戊○○曾到彰化市○○路我的住處找我姊
    姊，但其並無進入我的屋內，其是何時來找，我已忘記了，
    大約是在接回我姊姊之後4、5天來找，當時我姊姊有與被告
    談話，是在車子裡面談的」等語（本院卷第42-45頁），亦
    徵告訴人於被告傳送上開簡訊後並無因此陷於畏懼之情事，
    其顯然知悉被告當時係處於憂鬱症、睡眠障礙疾病狀態，自
    能認識被告係因患病一時憤怒而傳送上開簡訊，被告應無欲
    使告訴人陷於畏懼之真意，而告訴人亦未因此而陷於畏懼。
    本件尚無充分積極證據足資證明該簡訊內容足使告訴人心生
    畏懼致危害其安全，或被告傳送上開簡訊確係出於恐嚇之犯
    意，核與刑法第30 5條恐嚇罪之犯罪構成要件不符，原審因
    而諭知被告無罪，並無違誤，檢察官之上訴為無理由，應予
    駁回。
據上論結，應依刑事訴訟法第368條，判決如主文。
本案經檢察官丁○○到庭執行職務。
中    華    民    國    98    年    1    月      7    日
            刑事第十庭    審判長法  官  林  照  明
                                法  官  郭  瑞  祥
                                法  官  林  欽  章
以上正本證明與原本無異。
不得上訴。
                                書記官  許  哲  禎
中    華    民    國    98    年    1    月      7    日


司法院資訊處製作；財團法人民間司法改革基金會備份。
